臺灣高等法院臺南分院刑事判決　　　　　　　　 九十三年度上訴字第七七九號 Ｃ
　　　上　訴　人
　　　即　被　告　丙　○　○
　　　指定辯護人　本院公設辯護人　戊　○　○
右上訴人因強盜案件，不服臺灣臺南地方法院九十三年度訴字第六一四號中華民國九
十三年八月三十一日第一審判決（起訴案號：臺灣臺南地方法院檢察署九十三年度偵
字第六一三三號），提起上訴，本院判決如左：
      主      文
上訴駁回。
      事      實
一、丙○○於民國（下同）八十二年間曾因違反麻醉藥品管理條例案件，經臺灣臺南
    地方法院判處有期徒刑六年五月確定，於八十七年三月三日假釋出獄，復因毒品
    案件，經撤銷假釋執行殘刑，並縮短刑期，於九十年九月十六日執行完畢，仍不
    知悔改，復於九十三年六月八日上午九時十分許，在台南縣永康市○○○路十二
    號前，見丁○○所有，牌照號碼Ｈ七三─五０五號重型機車鑰匙未取下，竟基於
    意圖為自己不法之所有之犯意，竊取該機車，得手後騎乘離去時，適為丁○○發
    覺，遂騎一輛五十ＣＣ之機車一路不離視線自後追趕，見丙○○右轉到台南縣永
    康市○○路台灣企銀前，坐在Ｈ七三─五０五號機車上休息，丁○○即責罵丙○○為何偷其機車，丙○○遂將該機車朝旁邊鐵架推倒後逃跑，丁○○見其機車因
    被丙○○推倒以致機車之擋風板破裂，為要丙○○賠償，遂繼續追趕丙○○並一
    路高呼搶劫，適為甲○○聞見，遂加入追捕丙○○，至永康市○○路四七七巷七
    號前，丙○○為脫免逮捕，從路旁之一輛廂型小貨車拿取高一實業股份有限公司
    所有之一筒冷媒鋼瓶（約五公斤重），一面朝丁○○及甲○○噴灑冷媒，一面逃
    跑，高一實業股份有限公司之員工乙○○亦加入追捕行列，甲○○並在小東路之
    郵局旁拿取選舉用之旗桿追趕，至小東路與台南市○○○路○段路口的營區圍牆
    邊時，甲○○勸丙○○將他搶來的東西還給丁○○，丙○○說他沒有搶，而且東
    西也還了，丙○○當時持冷媒鋼瓶在頭上，竟順勢朝甲○○之身體丟擲，甲○○
    持旗桿要抵擋打掉冷媒鋼瓶，但沒有打到，其左手大姆指被冷媒鋼瓶弄傷而受有
    鈍傷（傷害部分未據告訴），丙○○繼續逃到台南市○○○路○段六號之永昇加
    油站前，終經丁○○、甲○○及在場民眾合力逮捕，並扣有上開Ｈ七三─五０五
    號機車及冷媒鋼瓶（均已發還）。
二、案經台南市警察局第一分局報請臺灣臺南地方法院檢察署檢察官偵查起訴。
      理      由
一、訊據上訴人即被告丙○○固不否認於上開時、地竊取丁○○所有牌照號碼Ｈ七三
    ─五０五號重型機車，惟辯稱：伊竊取機車後，已逃離現場，經二、三分鐘後，
    始被發覺，並非當場被捕，而持一筒冷媒鋼瓶，僅為抵擋，並無攻擊被害人，嗣
    因沒有力氣冷媒鋼瓶掉下來，不是故意要丟甲○○，且伊所竊機車已還給被害人
    ，如果有強盜亦屬未遂等語。
二、惟查上開事實，業據被害人丁○○於警訊及原審審理時分別指證在卷（詳警卷第
    二頁反面、第三頁、原審卷第六十七頁至第七十一頁），核與證人乙○○於警訊
    時及證人甲○○於警訊及原審審理時所證述之情節相符（詳警卷第四頁反面、第
    五頁、第六頁正反面、原審卷第八十頁至第八十四頁）。且被告丙○○持冷媒鋼
    瓶邊跑邊朝丁○○及甲○○噴灑冷媒，是要讓丁○○及甲○○等害怕，不要靠近
    ，不要捉伊以及朝甲○○丟擲冷媒鋼瓶是要阻擋丁○○及甲○○等追捕，亦據被
    告丙○○於警訊、偵查及本院審理時供述在卷（詳警卷第一頁反面、偵查卷第六
    頁、本院四十六頁、第四十七頁），縱被告丙○○所為係防禦性之攻擊，然其係
    為脫免逮捕才為噴灑冷媒及朝甲○○丟擲冷媒鋼瓶之行為則灼然至明，復有Ｈ七
    三─五０五號機車及冷媒鋼瓶之扣押書一紙、贓物認領保管單二紙及甲○○左手
    大姆指鈍傷之診斷證明書一紙附卷可資佐證（詳警卷第七頁至第十頁）。
三、至被告雖辯稱：伊竊取機車後，已逃離現場，經二、三分鐘後，始被發覺，並非
    當場被捕，與準強盜罪須因脫免逮捕而當場施以強暴之構成要件不符一節，惟查
    被害人丁○○於警訊時指稱：「我是因今（八日）上午九時十分許騎乘重型機車
    Ｈ七三─五０五號返回台南縣永康市○○○路一二九號時，因鑰匙尚置於車上未
    拔下，被竊盜嫌疑人丙○○竊取得手，一路往台南縣小東路逃逸，我則自後追趕
    ，並沿途高喊搶劫，但都沒有路人理睬，‧‧‧」（詳警卷第二頁反面）、於原
    審審理時復證稱：「問：是否一直有看到被告？答：看到機車背影」、「問：路
    上有無跟丟？答：我一直有跟住」（詳原審卷第七十頁），足見被害人丁○○確
    係一路不離視線地追趕被告，乃屬現行犯，參以證人甲○○於警訊時證稱：「我
    聽到有人高呼搶劫的喊叫聲，我就出來查看，就看到有一名男子（丁○○）在追
    另一名男子，從我店前經過並高呼搶劫，然後我就跟丁○○一起追捕該名男子‧
    ‧‧」（詳警卷第四頁反面）、於原審審理時證稱：「我在正要開店營業，我在
    整理東西時，聽到丁○○高喊搶劫三、四聲。我看到丁○○及被告都在跑。丁○○一面跑，還一面喊搶劫，我就幫忙追。」（詳原審卷第八十一頁），足證丁○○確有逮捕被告之意思，且證人乙○○於警詢時亦證稱：「我因目擊一件被追呼
    為搶匪的人逃跑，並且在本公司取走一筒冷媒鋼瓶向被害人噴灑，我隨後亦加入
    追趕行列‧‧‧」、「被害人是一面追趕，一面高呼搶劫。」等語（詳警卷第六
    頁正反面），益見被害人丁○○係始終不離視線追趕現行犯之被告，是被告此部
    分之辯解，顯非可採。
四、查被告丙○○於竊盜（竊取機車）後，因脫免逮捕，而在被害人丁○○及見義勇
    為之甲○○、乙○○之跟蹤追躡中，當場施以噴灑冷媒及丟擲冷媒鋼瓶之強暴行
    為，係犯刑法第三百二十九條之準強盜罪，應依同法第三百二十八條強盜罪論處
    。又刑法準強盜罪，係以竊盜或搶奪為前提，在脫免逮捕之情形，其竊盜或搶奪
    既遂者，即以強盜既遂論（最高法院六十八年台上字第二七七二號判例意旨參照
    ）。而被告於見被害人丁○○所有之重型機車鑰匙未取下，逕順勢騎乘離去時，
    該機車即已置於被告實力支配之下，被告竊盜犯行即屬既遂，並不因被告事後將
    機車還給被害人而解除其竊盜既遂罪行，故應依刑法第三百二十八條第一項強盜
    既遂罪論處，被告辯稱：伊所竊機車已還給被害人，如果有強盜亦屬未遂部分，
    係其誤解法律，不另贅述。又被告於八十二年間曾因違反麻醉藥品管理條例案件
    ，經法院判處有期徒刑六年五月確定，於八十七年三月三日假釋出獄，復因毒品
    案件，經撤銷假釋執行殘刑，並縮短刑期，於九十二年九月十六日執行完畢之事
    實，有臺灣臺南地方法院檢察署刑案資料查註紀錄表及臺灣高等法院被告全國前
    案紀錄表在卷可按，其於五年之內再犯本件有期徒刑以上之罪，為累犯，應依刑
    法第四十七條加重其刑。
五、原審審理結果，認被告準強盜罪證明確，適用刑法第三百二十九條、第三百二十
    八條第一項、第四十七條，並審酌被告之品行、智識程度、生活狀況、犯罪之動
    機、目的、手段、所生之危害及其犯罪後之態度等一切情狀，量處有期徒刑五年
    六月，本院經核認事用法俱無不合，量刑亦稱妥適，被告上訴意旨，否認犯罪，
    指摘原判決不當，為無理由，應予駁回。
六、據上論斷，應依刑事訴訟法第三百六十八條，判決如主文。
本案經檢察官林炎昇到庭執行職務。
中    華    民    國      九十三      年      十一      月      四      日
                                  臺灣高等法院臺南分院刑事第五庭
              審判長法官  楊    明    章
                                            法官  沈    揚    仁
                                            法官  戴    勝    利
右正本證明與原本無異。
如不服本判決，應於判決送達後十日內向本院提出上訴狀，其未敘述理由者並應於提
出上訴狀後十日內向本院補提理由書（應附繕本)。
                                      法院書記官  李    珍    鳳
中    華    民    國      九十三      年      十一      月      四      日
附錄法條：
刑法第三百二十九條：竊盜或搶奪，因防護贓物、脫免逮捕或湮滅罪證，而當場施以
                    強暴脅迫者，以強盜論。
刑法第三百二十八條：意圖為自己或第三人不法之所有，以強暴、脅迫、藥劑、催眠
                    術或他法，至使不能抗拒，而取他人之物或使其交付者，為強
                    盜罪，處五年以上有期徒刑。
                    以前項方法得財產上不法之利益或使第三人得之者，亦同。
                    犯強盜罪因而致人於死者，處死刑、無期徒刑或十年以上有期
                    徒刑；致重傷者，處無期徒刑或七年以上有期徒刑。
                    第一項及第二項之未遂犯罰之。
                    預備犯強盜罪者，處一年以下有期徒刑、拘役或三千元以下罰
                    金。
